【裁判字號】    97,交抗,1125
【裁判日期】    971209
【裁判案由】    違反道路交通管理處罰條例
【裁判全文】
臺灣高等法院交通事件裁定            97年度交抗字第1125號
抗  告  人
即受處分人  甲○○
上列抗告人因違反道路交通管理處罰條例案件，不服臺灣桃園地
方法院，中華民國97年8月4日所為裁定（97年度交聲字第930號
），提起抗告，本院裁定如下：
    主  文
原處分及原裁定均撤銷。
甲○○汽車駕駛人，駕駛汽車行至有號誌之交岔路口，遇有前行
之車道交通擁塞而逕行駛入交岔路口內，致號誌轉換後仍未能通
過，妨礙其他車輛通行，處罰鍰新臺幣玖佰元。
    理  由
一、原處分意旨略以：異議人即受處分人甲○○於民國（下同）
    97年1月30日下午4時48分許，駕駛車號3938-DZ號自用小客
    車，沿桃園縣中壢市○○○路往火車站方向行駛，行經中山
    東路與莒光路有燈光號誌管制之交岔路口時，闖越與莒光路
    口之紅燈，經警當場攔停舉發，認異議人有「駕車行經有燈
    光號誌管制之交岔路口闖紅燈」之違規行為，爰依道路交通
    管理處罰條例第53條第1項、第63條第1項第3款之規定，裁
    處罰鍰新臺幣（下同）二千七百元，並記違規點數三點等情
    。
二、原裁定意旨略以：異議人於上揭時、地闖越紅燈之違規事實
    ，業據證人即當日舉發本件違規事件之員警胡瑞麟於本院訊
    問時證稱：97年1 月30日，伊與一位同事在桃園縣中壢市○
    ○○路與日新路口執行巡邏及路檢勤務。伊站在中山東路往
    火車站方向之外側車道上執行路檢，見異議人於伊前方約二
    十至三十公尺遠之中山東路與莒光路交岔路口上之燈光管制
    號誌轉為紅燈後十秒左右，闖越紅燈迎面駛來，伊便攔停異
    議人並舉發等語明確（見本院97年6月16日訊問筆錄）。證
    人於執行勤務中偶然發覺異議人有前開違規情事，其與異議
    人無夙怨嫌隙，實無必要甘冒偽證重責而捏造前開情節誣陷
    異議人，且證人為執行交通取締勤務之警員，對此等交通案
    件必有相當舉發之經驗，當無誤判之虞，證人既明確證述異
    議人前開違規情節，自屬可信。異議人確有前開違規情事，
    堪以認定。異議人雖辯稱：伊剛開始通過上開路口時為綠燈
    ，但因當時交通壅塞，通過路口途中停停走走，伊行駛至路
    口中間時，因視線角度關係無法看見號誌，故伊不知車輛完
    全通過路口時號誌為何云云（見本院97年6月16日訊問筆錄
    及異議狀）。姑不論證人業已明確證述異議人係於燈號轉換
    為紅燈後十秒始通過前開路口等情明確如上，且按汽車行至
    有號誌之交岔路口，遇有前行或轉彎之車道交通擁塞時，應
    在路口停止線前暫停，不得逕行駛入交岔路口內，致號誌轉
    換後，仍未能通過妨礙其他車輛通行，道路交通安全規則第
    102條第1項第13款亦定有明文。異議人於前開時、地駕車行
    經有燈光號誌管制之中山東路與莒光路路口時，苟如異議人
    所述該路段有停停走走之擁塞情形，則依前開交通安全規則
    ，異議人既已知無法即時通過路口，不論其車行向之號誌是
    否為綠燈，即應將車停止於路口停止線前，等待前方車輛疏
    散，始得繼續前行，苟駕駛人確實依前開規定而行，將車輛
    停止於停止線前，縱其行向之號誌嗣後轉為紅燈，其亦不致
    因未及通過路口而為警舉發闖越紅燈。異議人於路口擁塞無
    法及時通過路口之情況下貿然搶先前行，嗣果不及於燈號轉
    換為紅燈前完全通過路口，其違規於前，自難以此為其卸責
    之由，異議人前開所辯，自無可採。綜上，異議人確有於前
    開時、地，駕車違規闖越紅燈之事實，堪以認定。原裁決機
    關以異議人有前揭違規事實，依道路交通管理處罰條例第53
    條第1項、第63條第1項第3款，裁處罰鍰二千七百元，並記
    違規點數三點，核無違誤。本件受處分人之異議為無理由，
    自應將其異議駁回等情。
三、抗告意旨略以：(一)舉發員警立於中山東路與日新路口執勤，
    距離抗告人行經之中山東路、莒光路口約莫八十五至九十五
    公尺，員警竟於原審證稱僅二十至三十公尺，其誤判情形甚
    為嚴重；且中山東路與莒光路口於下班時間均呈擁塞狀態，
    舉發當日天色昏暗並有雨，交通狀況更為惡劣，紅燈亮起十
    秒後，停止線後之機車停等區內早已停放多輛等待紅燈通行
    之機車，抗告人豈有可能如員警所言「於紅燈亮起十秒後以
    時速二十至三十公里之速度闖越紅燈」。舉發員警於原審所
    為之證言均與實際情況不符，實無誠信公正可言。(二)抗告人
    確實係於綠燈狀態下通過紅燈停止線，僅因當時正值下班時
    間，交通擁塞、天候不佳，無法正確掌握前方路況，導致燈
    號變換為紅燈後仍無法完全通過路口，為此提起抗告，請求
    撤銷原裁定等語。
四、本院經查：
  (一)按汽車駕駛人，駕駛汽車有下列情形之一者，處六百元以上
    一千二百元以下罰鍰：三、行至有號誌之交岔路口，遇有前
    行或轉彎之車道交通擁塞而逕行駛入交岔路口內，致號誌轉
    換後仍未能通過，妨礙其他車輛通行者，道路交通管理處罰
    條例第58條第3款定有明文。
  (二)本件異議人即受處分人甲○○固不否認於97年1月30日下午4
    時48分許，駕駛車號3938-DZ號自小客車沿桃園縣中壢市○
    ○○路往市區方向行駛，行經中山東路與莒光路口有燈光號
    誌管制之交岔路口，惟辯稱：當天是塞車狀況，伊行經莒光
    路要過馬路時，燈號是綠燈，但是通過路口時停停走走，當
    伊完全通過路口時，伊不知道號誌是何種號誌等語。查舉發
    員警胡瑞麟於原審到庭結證稱：當天伊是站在中山東路與日
    新路交岔路口... 伊是站在中山東路往火車站方向之外側車
    道，面對往家樂福異方向執行路檢，異議人行駛在中山東路
    往火車站方向，是面對伊而來，伊看到異議人闖中山東路、
    莒光路口的紅燈，伊做攔停動作... 當時已經紅燈，伊看到
    他於紅燈時通過該路口... 當時中山東路上車輛應該蠻多的
    ，異議人是在燈號換成紅燈十秒左右，才通路口等語（見原
    審卷24至25頁）。受處分人亦自承：伊是在綠燈狀態下通過
    紅燈停止線... 伊行車視線僅限於前方車輛，亦無法能正確
    掌握前方實際狀況而能通過該路段... 當車輛行駛路口中段
    時已無法辨識逆向車道之號誌燈狀態... 所以伊完全通過該
    路口後號誌燈狀態為何並無法正確得知等語，此外併有現場
    道路狀況照片多幀附卷可考。則依上揭事證所示，案發之交
    叉路口於本案舉發之時，正值下班交通尖峰期間，中山東路
    為雙向三線車道，車輛甚多且均魚貫而行，依卷內事證，僅
    得認受處分人當時應係於燈號轉換為綠燈後，即行駛超越路
    口停止線進入交岔路口，然因當時車輛大排長龍、車速緩慢
    ，致其無法及時於同向綠燈亮起時完全通過交岔路口。則受
    處分人縱係於綠燈亮起時起步通過停止線，如因遇有前方交
    通擁塞時，原應在路口停止線前暫停，待路口淨空時，方得
    起步前進，惟其竟逕行駛入交岔路口內，致其行車方向之號
    誌轉換為綠燈後仍未能完全通過交岔路口，致已妨礙莒光路
    口綠燈方向得以通行之車輛，受處分人自有如上所述交通法
    規義務之違反，已臻明確。證人胡瑞麟上揭所述受處分人係
    於紅燈開始後約十秒才通過該路口之情，參諸其攔檢之位置
    及當時之交通狀況，應不可能發生如此情事，其所述容有誤
    會，尚非可採。
五、綜上，受處分人所為，應依道路交通管理處罰條例第58條第
    3款之規定裁罰，方屬適法，原處分認應依同條例第53條第1
    項、第63條第1項第3款裁罰，尚有未洽，原裁定不察，遽予
    維持而駁回受處分人之異議，亦有未合。抗告意旨，指摘原
    裁定不當，非無理由，應由本院將原處分及原裁定均撤銷，
    並自為裁定如主文第二項所示，以臻適法。
據上論斷，應依道路交通案件處理辦法第26條，刑事訴訟法第41
3條，道路交通管理處罰條例第58條第3款、第89條，裁定如主文
。
中    華    民    國    97    年    12    月    9     日
                  刑事第十庭審判長法  官  楊炳禎
                                  法  官  李春地
                                  法  官  朱光仁
以上正本證明與原本無異。
不得再抗告。
                                  書記官  王宜玲
中    華    民    國    97    年    12    月    10    日


司法院資訊處製作；財團法人民間司法改革基金會備份。
